【裁判字號】    99,台上,3762
【裁判日期】    990617
【裁判案由】    違反毒品危害防制條例
【裁判全文】
最高法院刑事判決            九十九年度台上字第三七六二號
上  訴  人  台灣高等法院台南分院檢察署檢察官
被      告  甲○○
上列上訴人因被告違反毒品危害防制條例案件，不服台灣高等法
院台南分院中華民國九十九年四月二十九日第二審更審判決（九
十八年度重上更(三)字第三四二號，起訴案號：台灣台南地方法院
檢察署九十七年度營偵字第五一六、五五０號），提起上訴，本
院判決如下：
    主  文
原判決撤銷，發回台灣高等法院台南分院。
    理  由
本件原判決以公訴意旨略稱：被告甲○○於民國九十七年三月十
三日十九時三十分許，因陳吉利涉嫌販賣第一級毒品海洛因為警
查獲，為供出毒品來源以減輕其刑，而在警方監視下，以000
0000000號行動電話聯絡被告之0000000000號
行動電話，向被告表示欲購買海洛因新台幣（下同）二千元，並
約定在台南縣新營市○○街二０五巷口交易，被告即基於販賣海
洛因之犯意，於同日十九時五十分許，持海洛因三包（毛重一‧
四公克，淨重０‧三八公克）欲前來販賣，而為警當場查獲，並
經警扣得上開海洛因三包及0000000000號行動電話一
支等情。因認被告涉犯毒品危害防制條例第四條第一項之販賣第
一級毒品罪嫌（被告其餘被訴販賣第一級毒品部分，經第一審諭
知無罪，未據檢察官上訴，業已確定）。惟經審理結果，則認不
能證明被告犯罪，因而維持第一審諭知被告該部分無罪之判決，
駁回檢察官在第二審之上訴。固非無見。
惟按：檢察官就被告之全部犯罪事實以實質上或裁判上一罪起訴
者，因其刑罰權單一，在審判上為一不可分割之單一訴訟客體，
法院自應就全部犯罪事實予以合一審判，以一判決終結之，如僅
就其中一部分加以審認，而置其他部分於不論，即屬刑事訴訟法
第三百七十九條第十二款所稱「已受請求之事項未予判決」之違
法。又犯罪是否已經起訴，而為法院應予審判之事項，應以起訴
書事實欄記載之犯罪事實為準。本件檢察官起訴事實記載被告經
陳吉利以電話聯繫，佯稱欲向其購買海洛因二千元，被告即基於
販賣海洛因之犯意，於九十七年三月十三日十九時五十分許，持
海洛因三包（毛重一‧四公克，淨重０‧三八公克）至約定地點
，欲販賣予陳吉利，而為警當場查獲，並扣得上開海洛因等情。
則檢察官起訴之犯罪事實，除被告以營利為目的而售賣海洛因之
販賣行為外，並兼及與販賣行為具實質上一罪關係之持有海洛因
之行為。原審雖以不能證明被告有被訴之販賣海洛因犯行，而為
其無罪之諭知，然被告所持有為警查扣之粉末三包，經送法務部
調查局鑑定結果，確屬海洛因無訛，有該局出具之鑑定書可憑（
見營偵字第五五０號卷第二九頁）。則被告之持有海洛因，無論
是否如公訴意旨所稱係為販賣而持有，抑或無販賣意圖而單純持
有部分，既均在起訴之範圍，法院自應予以審理。乃第一審僅就
公訴意旨所指被告涉嫌販賣海洛因部分為審判，並諭知無罪之判
決，置上開業經起訴之持有事實於不論，自有已受請求事項未予
判決之違法。原審未加糾正，仍予維持，同屬違誤。檢察官上訴
意旨執以指摘，為有理由，應認原判決仍有撤銷發回更審之原因
。
據上論結，應依刑事訴訟法第三百九十七條、第四百零一條，判
決如主文。
中    華    民    國  九十九  年    六    月   十七   日
                      最高法院刑事第九庭
                          審判長法官  邵  燕  玲
                                法官  李  伯  道
                                法官  孫  增  同
                                法官  李  英  勇
                                法官  施  俊  堯
本件正本證明與原本無異
                                      書  記  官
中    華    民    國  九十九  年    六    月  二十三  日
                                                      Ｑ

司法院資訊處製作；財團法人民間司法改革基金會備份。
